臺灣臺南地方法院民事判決
111年度訴字第194號
原      告  李天爵  
被      告  黃愛玲(NG AI LING)



訴訟代理人  呂秋𧽚律師
複 代 理人  張子特律師
上列當事人間請求侵權行為損害賠償事件，經本院於民國111年7
月13日言詞辯論終結，判決如下：
    主    文
一、被告應給付原告新臺幣500元，及自民國111年4月20日起至 
     清償日止，按週年利率百分之5計算之利息。
二、原告其餘之訴駁回。
三、訴訟費用新臺幣12,583元，由被告負擔新臺幣1,000元，餘 
     由原告負擔。
四、本判決原告勝訴部分得假執行。但被告如以新臺幣500元為
    原告預供擔保，得免為假執行。
    事實及理由
壹、程序部分：
一、按民事案件涉及外國人或構成案件事實中牽涉外國地者，即
    為涉外民事事件，應依涉外民事法律適用法定法域之管轄及
    法律之適用。又一國法院對涉外民事法律事件，有無一般管
    轄權即審判權，悉依該法院地法之規定為據。按外國人關於
    由侵權行為而生之債涉訟者之國際管轄權，我國涉外民事法
    律適用法並未規定，即應類推適用民事訴訟法第1條第1項、
    第15條第項、第22條規定，認被告住所地、侵權行為地之法
    院，俱有管轄權（最高法院97年度台抗字第185號裁定意旨
    參照）。本件被告為馬來西亞籍，具有涉外因素，屬涉外民
    事法律事件，而原告主張之侵權行為地在本院轄區之臺南市
    ，揆諸前開規定及說明，本院應有管轄權。
二、復按關於由侵權行為而生之債，依侵權行為地法。但另有關
    係最切之法律者，依該法律。涉外民事法律適用法第25條定
    有明文。本件原告主張被告竊走原告放置於臺南市中西區住
    處之硬碟並加以銷毀，故依侵權行為法律關係請求損害賠償
    等語，則原告主張之侵權行為地在我國境內，依據前揭說明
    ，本件自應依侵權行為地法即我國法為準據法。
貳、實體部分：　　
一、原告起訴主張：
　㈠兩造相識10多年，詎被告未經原告同意，於109年2月8日撬開
    原告所有ASUS筆記型電腦，取走電腦内建黑色硬碟1只，又
    至原告住處2樓工作室，擅自取走原告所有黑色外接硬碟2只
    (下合稱系爭3只硬碟)。被告取走系爭3只硬碟後，旋即搭機
    離境，不知去向。原告於109年2月10日發現系爭3只硬碟不
    在原處，隨即傳簡訊詢問被告，並於109年2月10日至109年2
    月14日連續發電子郵件給被告，被告於109年2月14日以電子
    郵件告知其已銷毁系爭3只硬碟。
　㈡原告為影藝創作工作者，系爭3只硬碟内有原告擔任電影美術
    指導所有工作紀錄、原告與電影製作公司及導演間之契約、
    第三方智慧財產權，包括但不限於109年9月18日公開上映之
    電影作品《惡之畫》、109年10月15日公開上映之電影作品《無
    聲》、原告20年間於海内外之人文田調及建築型式考察資料
    、照片蒐集等重要工作資料，此外，亦有原告亡父生前錄像
    等私人生活紀錄之回憶影像。原告因被告侵權行為所蒙受之
    損害及所失利益如下：
  ⒈被告銷毀原告20年間所有美術設計相關專案資料紀錄，致原
　　告受有工作機會損失1年新臺幣(下同)10萬元，以5年計，原
　　告損失50萬元。
　⒉系爭3只硬碟內的資料涉及第三方智慧財產權，目前無法估算
    ，若經查證第三方智慧財產權遭被告不法利用，原告將另行
    起訴。
　⒊原告存於系爭3只硬碟內的海内外交通旅費、第一手田調資料
    、建築繪製手稿、第一手影像紀錄等，為原告創作靈感來源
    ，原告因被告本件侵權行為，致受有未來可預知獲利損失1
    年10萬元，以5年計，原告損失50萬元。
　⒋原告存於系爭3只硬碟內私人生活紀錄遭被告銷毀，請求賠償
    精神慰撫金10萬元。
　⒌系爭3只硬碟市價5千元。
　⒍原告之ASUS筆記型電腦遭原告取走內建硬碟，因為現在已經
    找不到同型可使用的內建硬碟，該筆記型電腦無法使用，等
    於整台電腦毀了，原告受有筆記型電腦損失1萬2千元。
　㈢原告爰依侵權行為損害賠償之法律關係請求被告賠償111萬7
    千元【計算式：50萬元＋50萬元＋10萬元＋5千元＋1萬2千元】
    等語。並聲明：被告應給付原告111萬7千元，及自起訴狀繕
    本送達翌日起至清償日止，按週年利率百分之5計算之利息(
    見訴字卷一第17頁)。
二、被告則以：伊並未取走、破壞系爭3只硬碟，伊係將原告贈
    送之物品敲碎，兩造Line對話中並未提及硬碟等字樣。退步
    言，縱本院認伊破壞系爭3只硬碟，伊不爭執系爭3只硬碟新
    品總價為5千元，但原告已使用多年，應予折舊。又伊否認
    系爭3只硬碟内存有原告所述工作紀錄、智慧財產、工作資
    料、生活紀錄等語置辯。並聲明：原告之訴駁回(見訴字卷
    一第167頁)。
三、得心證之理由：
  ㈠按因故意或過失，不法侵害他人之權利者，負損害賠償之責
    任；不法侵害他人之身體、健康、名譽、自由、信用、隱私
    、貞操，或不法侵害其他人格法益而情節重大者，被害人雖
    非財產上之損害，亦得請求賠償相當之金額，民法第184條
    第1項前段、第195條第1項前段定有明文。次按當事人主張
    有利於己之事實者，就其事實有舉證之責任，此為民事訴訟
    法第277條前段所明揭。而依民法第184條規定，侵權行為之
    成立，須行為人因故意、過失不法侵害他人權利，亦即行為
    人須具備歸責性、違法性，並不法行為與損害間有因果關係
    ，始能成立，故主張侵權行為損害賠償請求權之人，對於侵
    權行為之成立要件應負舉證責任。又民事訴訟如係由原告主
    張權利者，應先由原告負舉證之責，若原告先不能舉證，以
    證實自己主張之事實為真實，即應駁回原告之請求。
　㈡經查：
　⒈原告主張被告破壞系爭3只硬碟乙節，業據提出兩造LINE對話
    擷圖及電子郵件內容等件為證(見訴字卷一第79至91頁)，被
    告雖以前揭情詞置辯，惟被告於兩造LINE對話及電子郵件中
    皆有銷毀硬碟之陳述，是原告主張被告破壞系爭3只硬碟乙
    情，堪信為真。
　⒉又不法毀損他人之物者，應向被害人賠償其物因毀損所減少
    之價額，民法第196條定有明文。又依該規定請求賠償毀損
    所減少之價額，得以修復費用為估定標準，但以必要者為限
    ，例如修理材料以新品更換舊品，應予折舊（最高法院77年
    度第9次民事庭會議決議參照）。原告自陳系爭3只硬碟用了
    7、8年(見訴字卷一第462頁)，則計算系爭3只硬碟之損害賠
    償數額時，自應扣除折舊部分始屬合理。再依行政院公布之
    固定資產耐用年數表及固定資產折舊率表，電子計算機及其
    周邊設備之耐用年數為3年，系爭3只硬碟已逾耐用年數，參
    酌固定資產折舊率表附註(四)所載：「採用定率遞減法者，
    其最後1年之折舊額，加歷年折舊累計額，其總和不得超過
    該資產成本原額之10分之9」，即應以成本10分之1為計算依
    據，則系爭3只硬碟新品扣除折舊後應為5百元【計算式：5
    千元1/10】，則原告主張被告毀損系爭3只硬碟所得請求賠
    償之金額，應以5百元為合理。
　⒊另原告主張：系爭3只硬碟內存有工作紀錄、工作資料、生活
    紀錄，因系爭3只硬碟毀損致其受有工作機會損失50萬元、
    未來利益損失50萬元等節，未舉證以實其說，尚難憑採；原
    告之ASUS筆記型電腦並未遭破壞乙情，為原告所是認，故原
    告請求被告賠償ASUS筆記型電腦損失1萬2千元，洵屬無據；
    被告毀損系爭3只硬碟，係侵害原告財產權，核與民法第195
    條規定得請求精神慰撫金之要件不符。　
　㈢綜上，原告得請求賠償之金額為5百元，逾此部分之請求，則
    無理由。
四、綜上所述，原告依侵權行為損害賠償法律關係，請求被告給
    付5百元，及自起訴狀繕本送達翌日之111年4月20日起至清
    償日止，按週年利率百分之5計算之法定遲延利息，為有理
    由，應予准許，逾此部分之請求，則無理由。
五、本判決所命給付金額在50萬元以下，併依民事訴訟法第389
    條第1項第5款之規定，依職權宣告假執行，並依同法第392
    條第2項規定，依職權宣告被告得預供擔保，免為假執行。
六、訴訟費用負擔之依據：民事訴訟法第79條。
中　　華　　民　　國　　111 　年　　7 　　月　　27　　日
                  民事第三庭   法    官　王淑惠
以上正本係照原本作成。
如對本判決上訴，須於判決送達後20日內向本院提出上訴狀。
如委任律師提起上訴者，應一併繳納上訴審裁判費。
中　　華　　民　　國　　111 　年　　7 　　月　　28　　日
                               書 記 官  洪凌婷